臺灣臺中地方法院民事判決　九十年度訴字第四○七二號
　　原　　　告　乙○○
　　送達代收人　甲○○
　　被　　　告　丙○○
右當事人間請求給付借款事件，本院判決如左：
    主    文
原告之訴及假執行之聲請均駁回。
訴訟費用由原告負擔。
    事    實
甲、原告方面：
一、聲明：被告應支付原告美金三萬三千三百三十三元，及自民國八十六年三月一日
    起至清償日止，按年息百分之十一計算之利息，願供擔保，請求准予宣告假執行
    。
二、陳述：
（一）民國八十五年間原告被告及訴外人彭元君三人同時到大陸無錫設立無錫聚寶化
      學工業有限公司投資，並於中華人民共和國為法人登記，同年十月份安裝試做
      ，約一個半月後就開始營業運作，直到八十六年二月份發現資金不足，因在大
      陸貨款回收不易，急需資金採購原物料，三人研商同意先向原告借款美金五萬
      元，原告乃於八十六年三月一日出借美金五萬元予訴外人無錫聚寶化學工業有
      限公司，約定利息以年利率百分之十一計算，並由原告及被告與訴外人彭元君
      為右開借款保證人，惟原告被告及彭元君與公司間並無連帶責任。於是由彭先
      生要丙○○先生列出採購清單，本人亦參予聯絡訂貨，並由友人頤寶公司名義
      出貨到大陸，該批原物料於四份由當時派駐大陸廠的丙○○先生負責點收，採
      購項目及金額亦登記於公司帳目中，尚有部份採購簽單可證明，八十六年五月
      份彭元君派駐大陸無錫廠負責運作，並支領薪水及來回機票，其間一切採購、
      設備、原物料皆由原告先墊出，然後再跟公司結算，但跟公司僅結算兩次，還
      有美金六萬三千八百七十四元三角六分未結算。八十七年四月份原告到工廠，
      始發現公司已無法營運呆帳太多，帳款無法回收，加上管理不善，同時彭元君
      與被告都不願再增資又不願到大陸工作，就這樣順其自然關廠。詎無錫聚寶化
      學工業有限公司因經營不善宣告倒閉，無法歸遠右開借款，經原告多次請求還
      款，相對人表示手頭緊迫，暫無法歸還時，均顧念情誼允予延允，然迄今已逾
      四年有餘，未獲分文清償，迫於無奈，再次依民法第四百七十八條規定，定一
      個月期限，惠請相對人歸還。惟屢經催索，均置不理。
（二）被告與原告及訴外人許彭元君應就右開借款五萬元美金及其利息負保證責任，
      惟因原告亦為保證人之一，從而依民法第二百八十條規定，分擔三分之一債務
      ，即美金一萬六千六百六十七元，扣除上開原告分擔額後之金額即美金三萬三
      千三百三十三元，依法被告應負連帶保證責任。又無錫聚寶化學工業有限公司
      ，事實上早已破產，資產變賣他人，未再營運，顯已無清償能力，即主債務人
      財產所在不明，無從執行，或主債務人陷於不能履行且倘若無效，或主債務人
      無力清償等情形，保證人及被告自不得行使先訴抗辯權。
（三）依據無錫聚寶化學工業有限公司的會計收支，最後一筆是七萬多元人民幣，付
      了一些機票及裝修水電等其他開銷，結算剩下三萬多元人民幣。大陸還有些債
      務，若是不清償，還剩下三萬多元人民幣。大陸也有些應收帳款約有二十幾萬
      元人民幣，沒有辦法收回。
三、證據：提出借據影本、存證信函及回執、中華人民共和國企業法人營業執照影本
    、無錫聚寶化學工業有限公司之會計帳目、採購帳目、應收款明細。
乙、被告方面：
一、聲明：駁回原告之訴及其假執行之聲請。
二、陳述：
（一）兩造及訴外人彭元君於八十六年三月一日，為籌足無錫聚寶化學工業有限公司
      內部週轉金，在股東會議中以無錫聚寶化學工業有限公司名義，向大股東即總
      經理即原告借款美金伍萬元購買原料，而由全部股東做為擔保人，但與無錫聚
      寶化學工業有限公司並無連帶保證。全部借款皆由原告個人運用，被告和彭元
      君未曾經手該筆借款任何金額，而公司也完全由原告個人在經營，從未召開股
      東會。被告於八十六年三月二十一日再赴大陸準備清點貨櫃及生產事宜，此時
      客戶的應收帳款帳簿才交給被告保管，被告發現往來的廠商大概有九家，每月
      進貨約都只有一至三萬元人民幣，可是未收帳款卻有六十幾萬人民幣，此事被
      告曾向原告反應，原告沒說話，此事就不了了之。由台灣運去的貨櫃在四月下
      旬才到工廠，生產幾批成品，在五月七日被告就回來台灣，並向原告說明不想
      再去大陸。據原告所述，公司突然宣佈公司倒閉，工廠內空無一物，然被告在
      八十六年五月一日離開大陸時，公司的生產設備皆尚在，而今設備、物料怎會
      不知去向？在沒有拿到官方如海協會、海基會認證的破產證明前，無錫聚寶化
      學工業有限公司仍存在，不能由原告個人說破產就結束，否則股東權益如何保
      障。且公司尚有六十餘萬貨款尚未收回，帳冊不清，卻要向保證人求償，實在
      無理，何況公司借款理應先向公司求償，原告在通知被告無錫聚寶公司破產時
      ，應該交出所有大陸無錫聚寶公司資產清單，包括銀行存款、印章、現金、客
      戶應收帳款、票據、機械設備、原物料存貨，進行清產，並協調推出破產管理
      人，清償大陸無錫聚寶化學工業有限公司所有債務。
三、證據：提出無錫聚寶化學工業有限公司股東出資契約書影本、被告臺胞證影本。
    理    由
一、原告主張民國八十五年間原告被告及訴外人彭元君三人同時到大陸無錫設立無錫
    聚寶化學工業有限公司投資，並於中華人民共和國為法人登記，同年十月份安裝
    試做，約一個半月後就開始營業運作，直到八十六年二月份發現資金不足，因在
    大陸貨款回收不易，急需資金採購原物料，乃由訴外人無錫聚寶化學工業有限公
    司於八十六年三月一日向原告借用美金五萬元，約定利息以年利率百分之十一計
    算，並由原告及被告與訴外人彭元君為借款保證人，惟原告被告及彭元君與公司
    間並無連帶責任等情，為被告所不爭，復據原告提出借據影本、中華人民共和國
    企業法人營業執照影本等可證，堪信真實。
二、按數人負同一債務，明示對於債權人各負全部給付之責任者，為連帶債務，無前
    項之明示時，連帶債務之成立，以法律有規定者為限，民法第二百七十二條定有
    明文。本件訴外人無錫聚寶化學工業有限公司於八十六年三月一日向原告借用美
    金五萬元，約定利息以年利率百分之十一計算，並由原告及被告與訴外人彭元君
    為借款保證人，有借據影本一紙在卷足按，被告稱保證人（即兩造及彭元君）與
    無錫聚寶化學工業有限公司並無連帶責任，原告於九十年一月二十五日言詞辯論
    時亦為同樣陳述，且該借據上僅記載三名保證人為保證，而無保證人與無錫聚寶
    化學工業有限公司間須負連帶責任之記載，是以兩造所稱保證人（即兩造及彭元
    君）與無錫聚寶化學工業有限公司間，就該五萬元之借款債務並無連帶清償責任
    存在，自屬真實。保證人（即兩造及彭元君）三人對於前揭無錫聚寶化學工業有
    限公司五萬元之借款債務，於保證人（即兩造及彭元君）三人間，雖應依民法第
    七百四十八條規定，負連帶保證責任，惟與主債務人即無錫聚寶化學工業有限公
    司既無連帶清償責任，是以依同法第七百四十五條之規定，保證人於債權人未就
    主債務人之財產，強制執行而無效果前，對于債權人得拒絕清償之抗辯權，須經
    債權人證明，有民法第七百四十六條所列各款情形之一時，始行消滅。
三、無錫聚寶化學工業有限公司已於中華人民共和國為法人登記，業據原告提出中華
    人民共和國企業法人營業執照影本可稽，原告亦未提出有關該公司經破產宣告，
    或因該公司住所、營業所或居所有變更，致向其請求清償發生困難者之證據，自
    應就該公司之財產不足清償債務之事實，負舉證責任。原告雖主張無錫聚寶化學
    工業有限公司，事實上早已破產，資產變賣他人，未再營運，顯已無清償能力，
    惟為被告所否認，以與無錫聚寶化學工業有限公司往來的廠商大概有九家，每月
    進貨約都只有一至三萬元人民幣，可是未收帳款卻有六十幾萬人民幣，此事被告
    曾向原告反應，原告沒說話，此事就不了了之等語置辯。經查，依原告提出之無
    錫聚寶化學工業有限公司之會計帳目，尚有人民幣約七萬多元之結餘，原告雖稱
    付了一些機票及裝修水電等其他開銷，且大陸之債務若不清償，結算剩下三萬多
    元人民幣，惟就該機票及裝修水電等其他開銷若干，及大陸之債務額究有若干，
    並未舉證以實其說，況原告同時亦提出應收款明細一紙，陳稱大陸也有些應收帳
    款約有二十幾萬元人民幣等語，是以無錫聚寶化學工業有限公司之債權債務，若
    依照正常經營程序收取債權及清償債務，是否即無足夠財產可資清償系爭借款，
    尚屬有疑，且原告等人若確無意繼續經營前揭事業，先前既能前往大陸經營企業
    ，亦應可再次前往大陸依正常經營程序處理債權債務事宜，而無陷於不能履行之
    可言。是以原告既未能舉證證明系爭借款之主債務人無錫聚寶化學工業有限公司
    已無足夠財產可資清償系爭借款，其起訴主張被告即系爭借款之保證人負連帶清
    償責任，即無理由，應予駁回。原告之訴既無理由，則其假執行之聲請亦失所附
    麗，併予駁回。
四、據上論結：本件原告之訴為無理由，依民事訴訟法第七十八條，判決如主文。
中　　　華　　　民　　　國　　九十一　　年　　　三　　　月　　  八    　日
                                    臺灣臺中地方法院民事第一庭
~B法　　　官　陳宗賢
右為正本係照原本作成
如不服本判決，應於判決送達後二十日內，向本院提出上訴狀。
中　　　華　　　民　　　國　　九十一　　年　　　三　　　月　  　八    　日
~B法院書記官
